臺灣臺中地方法院刑事判決　　　　　　 96年度交易字第192號
公　訴　人　臺灣臺中地方法院檢察署檢察官
被　　　告　乙○○
　　　　　　　　　　國民
選任辯護人　楊雯齡律師
上列被告因過失傷害案件，經檢察官提起公訴（九十五年度偵字
第二八六二八號），本院合議庭裁定改以簡式審判程序審理，判
決如下：
    主    文
乙○○因過失傷害人致重傷，處有期徒刑捌月，減為有期徒刑肆
月，如易科罰金，以新臺幣壹仟元折算壹日。
　　犯罪事實
一、乙○○於民國九十五年九月十七日凌晨，駕駛車牌號碼Ｍ６
    －３３１９號自小客貨車，由臺中縣豐原市往東勢鎮方向行
    駛，嗣於同日凌晨一時五十分許，由南往北行經臺中縣東勢
    鎮東勢大橋東端附近，原應注意車前狀況，並隨時採取必要
    之安全措施，且依當時天候晴、夜間有照明、路面乾燥、無
    缺陷及障礙物、視距良好等狀況，又無不能注意之情事，竟
    因擬變換至左側車道，乃專注觀看左側後視鏡，而疏未與前
    車保持可隨時煞停之安全距離，亦未注意由朱怡卿騎乘之車
    牌號碼Ｍ２Ｘ－５６７號機車正行駛於同向右前方，致乙○
    ○所駕駛之自小客貨車右前方，不慎碰撞朱怡卿所騎乘機車
    左後方，朱怡卿因而人、車倒地，致受有骨盆骨折、腹部鈍
    挫傷、呼吸衰竭、缺氧性腦病變等傷害，先後在童綜合醫院
    、中國醫藥大學附設醫院及全家醫院接受包括氣切插管雙側
    胸管引流術、腦室內腹膜腔引流管、腦室外引流管放置術等
    治療後，目前仍意識不清，呈植物人狀態，而屬難以回復至
    正常狀態之重傷害。乙○○肇事後，旋為當時停車在肇事處
    前方執行路檢之東勢分局交通隊員警發覺而查獲。
二、案經臺中縣警察局東勢分局報告臺灣臺中地方法院檢察署檢
    察官指定朱怡卿之妹甲○○代行告訴偵查起訴。
    理  由
一、訊據被告乙○○對於上開過失傷害之犯罪事實坦承不諱，核
    與代行告訴人甲○○於警詢、偵查及本院審理時均指訴被害
    人朱怡卿因本件車禍受傷，並呈植物人狀態等情相符，並經
    證人即當時在肇事處前方執行路檢勤務而發覺本件車禍之臺
    中縣警察局東勢分局東勢派出所所長李憲洲於偵查中證述：
    伊與警員宋明光係任職於臺中縣警察局東勢分局派出所，本
    件案發當時伊等在東勢大橋上執行路檢勤務正在收勤、收交
    通圓錐桶時，聽到後面有撞擊聲，當時一部機車及一名婦女
    倒地衝過來，宋明光回頭看到趕快跳到安全島上，伊看到有
    一輛廂型車，從旁邊以很快的速度飛射過來，感覺好像要撞
    到伊，伊就追了十公尺將該車攔下，該車的右前輪有爆胎，
    應是先爆胎，才滑行十公尺等語明確，且有道路交通事故現
    場圖、道路交通事故調查報告表(一)、(二)、童綜合醫院一般診
    斷書、中國醫藥大學附設醫院診斷證明書、全家醫院診斷證
    明書各一份及現場、車損照片二十七張在卷可稽。按汽車在
    同一車道行駛時，除擬超越前車外，後車與前車之間應保持
    隨時可以煞停之距離；汽車行駛時，駕駛人應注意車前狀況
    ，並隨時採取必要之安全措施，道路交通安全規則第九十四
    條第一項、第三項定有明文。被告駕駛自小客貨車行駛於道
    路，自應注意並遵守前揭規定。而本件車禍發生時，天候晴
    、夜間有照明、路面乾燥、無缺陷及無障礙物、視距良好等
    情，有上開道路交通事故調查報告表(一)在卷可參，依當時情
    形，並無不能注意之特別情事，竟因欲變換車道而注視後視
    鏡，而未注意車前狀況，致與被害人朱怡卿所騎乘之機車發
    生碰撞，就本件車禍之發生，自有過失。且本件經送臺灣省
    臺中縣區車輛行車事故鑑定委員會鑑定結果，亦認被告駕駛
    自小客貨車，違反上開道路交通安全規則第九十四條第一項
    、第三項之規定，未與前車保持隨時可以煞停之距離，且疏
    未注意車前狀況，為肇事原因等情，有該委員會九十六年六
    月六日中縣鑑字第○九六五五○一六一二號函及所附臺中縣
    區九六○二○六案分析意見各一份附卷可佐；另臺灣省車輛
    行車事故覆議鑑定委員會第二一八六次會議研議結論，亦維
    持原鑑定分析意見等情，亦有臺灣省車輛行車事故覆議鑑定
    委員會九十六年八月二十日府覆議字第○九六六二○二五五
    八號函存卷可查，是被告就本件車禍之發生，確有過失，應
    無疑義。而被害人朱怡卿因本件車禍所受如犯罪事實欄所載
    之傷勢，與被告之過失行為間，復有相當之因果關係。至被
    告之選任辯護人雖為被告辯護稱：依撞擊點來判斷被害人有
    變換車道，被害人就本件車禍之發生，並非完全無過失等語
    ，惟查，被害人所騎乘之重機車於本件車禍發生當時，若係
    由慢車道向左變換入外側快車道，因而被駛至該處之被告所
    駕小客貨車車前方右側撞上，則被害人之重機車左側及左前
    側等處應會有撞擊、損壞之痕跡，惟被害人之重機車收損之
    部位，係在後車尾等情，亦有前揭道路交通事故調查報告表
    (二)可參，足見被告之小客貨車撞及被害人重機車時，被害人
    之重機車，應係在被告所駕小客貨車右側正前方位置，是被
    害人對於自後駛來之被告所駕小客貨車，自無防範之可能，
    其應無肇事因素甚明，是選任辯護人上開辯護意旨，尚乏依
    據。又本院就被害人朱怡卿所受傷害，經函詢被害人朱怡卿
    目前就診之中國醫藥大學附設醫院，其函覆：「病人於九十
    五年九月十七日出車禍於童醫院治療，因呼吸衰竭缺氧，神
    智昏迷，於九十五年十一月八日轉到本院急診，當時神智已
    不清楚，昏迷指數為四分，呈植物人狀態，目前於中醫部門
    診治療，神智仍未清醒，依醫學常理判斷，恢復正常機會十
    分渺茫，昏迷原因為腦缺氧病變」等語，有該醫院九十六年
    四月二十四日院管檔字第○九六○四○一六二六號函附卷可
    證，堪認被害人朱怡卿所受之傷害，應屬刑法第十條第四項
    「其他於身體或健康，有重大不治或難治之傷害」。從而，
    本案事證已臻明確，被告業務過失致重傷害之犯行至堪認定
    ，應予依法論科。
二、核被告所為，係犯刑法第二百八十四條第一項後段之過失傷
    害人致重傷害罪。爰審酌被告就本件車禍之發生，須負完全
    責任，過失程度非輕，且被害人朱怡卿因本件車禍致呈植物
    人狀態之嚴重傷害，而無法回復正常狀態，不僅造成被害人
    朱怡卿身心極大損害，且被害人朱怡卿日後之醫療照顧，對
    於其家人亦造成精神上及經濟上之重大負擔，暨念被告迄今
    除賠償被害人朱怡卿八萬元外，僅由保險公司賠償被害人朱
    怡卿強制責任保險金一百五十萬元，又因其願意賠償之金額
    與代行告訴人要求之金額差距過大，而無法達成和解，及被
    告於本院審理時坦承犯行，應有認錯悔過之意，態度尚佳等
    一切情狀，量處有期徒刑八月。又被告本件犯罪時間，係在
    九十六年四月二十四日以前，合於中華民國九十六年罪犯減
    刑條例第二條第三款規定之減刑條件，應依該條例規定減其
    宣告刑二分之一，即減為有期徒刑四月，並依前開減刑條例
    第九條、刑法第四十一條第一項前段之規定，諭知易科罰金
    之折算標準。
據上論斷，應依刑事訴訟法第二百七十三條之一第一項、第二百
九十九條第一項前段，刑法第二百八十四條第一項後段、第四十
一條第一項前段，刑法施行法第一條之一，中華民國九十六年罪
犯減刑條例第二條第一項第三款、第七條、第九條，判決如主文
。
本案經檢察官丙○○到庭執行職務。
中　　華　　民　　國　　96　　年　　 11 　月　　12　  日
                  刑事第一庭    法  官   郭妙俐
以上正本證明與原本無異。
如不服本判決，應於判決送達後十日內向本院提出上訴狀，上訴
於臺灣高等法院臺中分院（須附繕本）。
上訴書狀如未敘述理由，應於上訴期間屆滿後二十日內補提理由
書於本院。
中　　華　　民　　國　　96　　年　　11　　月　　12　　日
                                書記官   陳玉芬
附錄本案論罪科刑法條全文
刑法第二百八十四條：
因過失傷害人者，處六月以下有期徒刑、拘役或五百元以下罰金
，致重傷者，處一年以下有期徒刑、拘役或五百元以下罰金。
從事業務之人，因業務上之過失傷害人者，處一年以下有期徒刑
、拘役或一千元以下罰金。致重傷者，處三年以下有期徒刑、拘
役或二千元以下罰金。
